Inventaris van het archief van het Productschap Dranken, (1997) 2002–2014
Nationaal Archief, Den Haag
Productschap Dranken
oudste stuk - jongste stuk: 2002-2014
merendeel 2002-2014
P81
323 inventarisnummers; 5,00 meter
Normale geschreven, getypte en gedrukte documenten, geen bijzondere handschriften.
Nationaal Archief, Den Haag
Productschap Dranken, 2002-2014 Commissie Gedestilleerd, 2002-2013 Commissie Slijters, 2002-2013 Commissie Bier, 2002-2013 Commissie Frisdranken en Waters, 2002-2013
Het archief van het Productschap Dranken (2002-2014) bestaat uit vergaderstukken (agenda’s, bijlagen bij agenda’s en verslagen van vergaderingen), financiële stukken (begrotingen en jaarrekeningen), stukken betreffende benoemingen en stukken betreffende uitgevaardigde verordeningen alsmede ontheffingen en overtredingen van deze verordeningen.
Archiefvorming
Geschiedenis van de archiefvormer
Het Productschap Dranken is bij Koninklijk Besluit van 6 mei 2002 ingesteld als opvolger van het Productschap voor Bier (1956-2002), het Bedrijfschap Frisdranken en Waters (1959-2002), het Productschap voor Gedistilleerde Dranken (1956-2002) en het Bedrijfschap voor de Detailhandel in Alcoholhoudende Dranken (1959-2002). De clustering van deze vier ‘drankenschappen’ was onderdeel van een door de politiek afgedwongen algehele hergroepering van publiekrechtelijke bedrijfsorganisaties in het kader van een modernisering van het PBO-stelsel. Deregulering, doelmatiger bedrijfsvoering en meer transparante besluitvorming binnen de product- en bedrijfschappen waren de belangrijkste politieke wensen die ten grondslag lagen aan deze moderniseringsoperatie. In de praktijk kwam deze operatie niet alleen neer op clustering en samenvoeging van product- en bedrijfschappen maar ook op een verscherpt toezicht door de Sociaal-Economische Raad (SER). Aanvankelijk was het de bedoeling dat ook het Productschap Wijn onderdeel zou gaan uitmaken van het Productschap Dranken en dat het Productschap Dranken onder het Hoofdproductschap Akkerbouw (HPA) zou worden geschaard. Voor het Productschap Wijn, dat reeds vanaf zijn oprichting (1993) onder het HPA ressorteerde, bracht dit geen grote wijzigingen met zich mee. Binnen de vier andere drankenschappen bestond echter van werkgeverszijde onvoldoende draagvlak voor een positionering binnen het HPA, aangezien dit onder meer impliceerde dat alle verordenende bevoegdheden bij het HPA zouden komen te liggen.
Het Productschap Dranken, waarvan de werkzaamheden aanvingen op 1 juli 2002, was ingesteld voor de producenten, importeurs en groothandelaren van/in bier, gedistilleerde dranken, frisdranken, verpakte waters en siropen alsmede voor de detailhandel in alcoholhoudende dranken voor zover dit slijterijen betrof met ten hoogste vijf verkoopplaatsen (winkels). Slijterijketens met zes of meer verkoopplaatsen bleven buiten de werkingssfeer van het productschap, net als de levensmiddelengroothandel, de levensmiddelendetailhandel (supermarkten) en de horeca. Gegeven de diversiteit aan bedrijven welke wèl onder de werkingssfeer van het Productschap Dranken vielen, wisten de dragende organisaties aan werkgeverszijde gedaan te krijgen dat onder het Productschap Dranken een viertal zogenaamde commissies ex artikel 88a van de Wet op de Bedrijfsorganisatie kwam te ressorteren. Het moge geen verbazing wekken dat deze vier commissies – de Commissie Bier, de Commissie Frisdranken en Waters, de Commissie Gedistilleerd en de Commissie Slijters – feitelijk voortzettingen waren van de opgeheven product- en bedrijfschappen, waardoor een zekere ‘soevereiniteit in eigen kring’ kon worden behouden. De commissies ex artikel 88a hielden bovendien allen een eigen secretariaat aan, waardoor het Productschap Dranken gevestigd was op vier adressen: Herengracht 282 in Amsterdam (Commissie Bier), Heemraadssingel 167 in Rotterdam (Commissie Frisdranken & Waters), Lange Haven 127 in Schiedam (Commissie Gedistilleerd) en Diepenhorstlaan 3 in Rijswijk (Commissie Slijters). Het algemene secretariaat werd ondergebracht bij de Commissie Frisdranken & Waters.
Hoewel het Productschap voor Wijn niet als commissie ex artikel 88a in het Productschap Dranken had willen opgaan, stond dit een pragmatische samenwerking tussen beide productschappen niet in de weg. Op het gebied van de behartiging van werknemersaangelegenheden – met name wat betreft arbeidsomstandigheden – werd de samenwerking gecontinueerd die al vanaf 1995 bestond tussen het Bedrijfschap Frisdranken en Waters, het Productschap voor Gedistilleerde Dranken en het Productschap Wijn, een samenwerking die onder andere had geresulteerd in een arbowerkboek en een risico-inventarisatie en evaluatie (RI&E). Onder auspiciën van de zogenaamde Sociaal-Economische Werkgroep Productschap Dranken/Productschap Wijn kwamen een actualisering van de RI&E (december 2004) en een gezamenlijke folder over tilmethoden (juni 2005) tot stand. Mede ingegeven door deze samenwerking vonden eind 2004 en begin 2005 oriënterende ‘synergiebesprekingen’ plaats tussen het Productschap Dranken en het Productschap Wijn. De uitkomst van deze besprekingen was echter dat beide schappen zelfstandig besloten te blijven. Vooral door de dragende organisaties aan werknemerszijde werd dit ten zeerste betreurd. Met name FNV Bondgenoten toonde zich een fervent voorstander van een samenvoeging van het Productschap Dranken met het Productschap Wijn onder de vleugels van het HPA. Een dergelijke organisatorische inbedding bood volgens FNV Bondgenoten de meeste garantie op een structureel en zinvol overleg over arbeidsomstandigheden, scholing, opleiding, personeelsvoorzieningen en andere werknemersaangelegenheden binnen de sector drankenindustrie en drankenhandel.
Bij een door de SER voorgeschreven draagvlakonderzoek en toekomstverkenning van het Productschap Dranken (2005) traden de verschillen in visie tussen de dragende organisaties aan werkgevers- en werknemerszijde sterk aan het licht. Waar de organisaties aan werkgeverszijde lieten weten positief te staan tegenover de werkwijze en organisatiestructuur van het productschap gaven de vakbonden te kennen dat “de factor arbeid beter en meer structureel verankerd [diende] te worden in PBO-taken” en spraken zij zich tevens uit voor “clustering van werkzaamheden, gezamenlijke huisvesting en – waar nodig en efficiënt – samenvoegen van schappen”. Wat het Productschap Dranken betreft kwam dit laatste neer op een overheveling van de Commissie Slijters naar het Hoofdbedrijfschap Detailhandel (HBD) en huisvesting van de overige drie commissies ten kantore van het HPA. Van daaruit zou dan moeten worden bekeken of het Productschap Dranken kon samensmelten met het Productschap Wijn, waaronder dan eventueel twee afzonderlijke commissies konden worden gevormd: één voor alcoholhoudende dranken (bier, gedistilleerd en wijn) en één voor alcoholvrije dranken (frisdranken, waters en vruchtensappen). Het door Berenschot Groep B.V. (Utrecht) uitgevoerde draagvlakonderzoek wees echter uit dat ingeschreven bedrijven overwegend positief stonden tegenover het Productschap Dranken, waardoor geen redenen aanwezig waren om de organisatiestructuur op stel en sprong te herzien. Niettemin realiseerden alle dragende organisaties aan werkgeverszijde zich dat aan een verdere integratie van het Productschap Dranken, overeenkomstig de wens van de vakbonden, op termijn niet viel te ontkomen.
Formele en informele besprekingen over de toekomst van het Productschap Dranken – al dan niet in samenhang met het Productschap Wijn – liepen na 2005 steevast dood of werden door de dragende organisaties aan werkgeverszijde op de lange baan geschoven. Uit onvrede hierover zegden de vakbonden in januari 2008 elke verdere medewerking aan het Productschap Dranken en de daaronder ressorterende commissies op. Nog diezelfde maand besloot ook de Commissie Bier uit het Productschap Dranken te treden en zichzelf te ontbinden. Wat bij deze laatste beslissing zwaar meewoog was dat in brouwerskringen groot ongenoegen was ontstaan over de sterk gestegen administratieve lasten van het Productschap Dranken. Deze stijgende lasten werden veroorzaakt door van hogerhand opgelegde draagvlakonderzoeken, representativiteitstoetsen en de implementatie en monitoring van allerlei regels inzake goed bestuur. Het gegeven dat in ‘PBO-land’ werd aangestuurd op verdere clustering en dat inmiddels verkennende besprekingen waren gestart over het opzetten van een gezamenlijke backoffice-organisatie voor alle product- en bedrijfschappen, kon de brouwers al evenmin bekoren – hoewel zo’n gemeenschappelijke backoffice juist tot doel had de administratieve lasten te minimaliseren. In oktober 2008 kondigde ook de Commissie Slijters aan uit het Productschap Dranken te willen treden. De besturen van de Commissie Frisdranken en Waters en de Commissie Gedistilleerd formeerden hierop uit hun midden een gezamenlijke commissie – waarin ook vertegenwoordigers van de vakbonden zitting hadden – die de mogelijkheden moest onderzoeken van een afgeslankte voortzetting van het Productschap Dranken al dan niet onder de vleugels van het HPA.
Vanaf eind 2009 bogen deskundigen van de SER zich over een wijziging van de instellingsbesluiten van het Productschap Dranken en het HPA teneinde een overgang van eerstgenoemd naar laatstgenoemd bedrijfslichaam mogelijk te maken. Ondertussen deed de brouwindustrie pogingen de Bierverordening Productschap Dranken 2003 over te hevelen naar het Productschap Akkerbouw en troffen de Commissie Frisdranken en Waters en de Commissie Gedistilleerd maatregelen die anticipeerden op een samensmelting in groter publiekrechtelijk verband: de personeelsformatie werd ingekrompen, verschillende taken die ook door privaatrechtelijke brancheorganisaties of marktpartijen konden worden uitgevoerd (zoals het verzamelen van statistische marktinformatie) werden afgestoten en het secretariaat van het Productschap Dranken-in-transformatie werd al vast verplaatst naar het kantoorpand van het HPA. Ook binnen de Commissie Slijters werden de (financiële) implicaties van de opheffing van deze commissie in kaart gebracht. De bij herhaling uitgesproken verwachting dat dit alles binnen afzienbare tijd zou materialiseren in een nieuwe publiekrechtelijke organisatiestructuur bleek echter niet te kunnen worden verwezenlijkt. Een opnieuw oplaaiende politieke discussie over nut en noodzaak van het PBO-stelsel, aangezwengeld door het VVD Tweede Kamerlid C.B. (Charlie) Aptroot (1950), leidde uiteindelijk op 14 december 2011 tot een aangenomen kamer motie waarin de regering werd opgeroepen te komen met een voorstel tot opheffing van alle product- en bedrijfschappen. Bij de presentatie van het regeerakkoord liet het aantredende Kabinet Rutte II op 29 oktober 2012 weten dat de product- en bedrijfschappen na 31 december 2013 geen activiteiten meer zouden mogen ontplooien en bijgevolg opgeheven dienden te worden. In het zicht van deze opheffing werden de belangrijkste bepalingen uit de Bierverordening Productschap Dranken 2003 en de Verordening benaming gedistilleerde en zwak gedistilleerde dranken Productschap Dranken 2009 geïncorporeerd in het Warenwetbesluit Gereserveerde Aanduidingen.DKORTLANG31-08-2018 15:13 22
Geschiedenis van het archiefbeheer
Bij de totstandkoming van het productschap was een centrale rol weggelegd voor Drs. J.J. (Jouke) Schat (1955), secretaris van het Bedrijfschap Frisdranken en Waters. De contacten met de SER en met advocaten- en notariskantoor Houthoff Buruma, dat behulpzaam was bij het opstellen van de interne verordeningen, liepen voornamelijk via het Bedrijfschap Frisdranken en Waters. Binnen het zogenaamde secretarissenoverleg waarin de totstandkoming van het productschap werd voorbereid, was Schat de meest dominerende figuur. De stukken over de totstandkoming van het productschap zijn dan ook hoofdzakelijk afkomstig uit het archief van het Bedrijfschap Frisdranken en Waters. Deze stukken zijn aangevuld met enkele stukken uit de archieven van het Productschap voor Gedistilleerde Dranken en het Productschap voor Bier.
Het archief uit de periode na 1 juli 2002 is gevormd door de algemeen secretaris van het Productschap Dranken. Gedurende de eerste zittingsperiode van het productschap (1 juli 2002 t/m 30 juni 2004) was dit W. (Wim) Snijder (1923-2005). Snijder, voormalig voorzitter van het Bedrijfschap Frisdranken & Waters, liet zich als algemeen secretaris nauw bijstaan door Jouke Schat in diens nieuwe hoedanigheid als secretaris van de Commissie Frisdranken en Waters. Het pand waarin de Commissie Frisdranken en Waters zetelde (Heemraadssingel 167, Rotterdam) deed tevens dienst als algemeen secretariaat van het Productschap Dranken.
Gedurende de tweede en derde zittingsperiode van het productschap (1 juli 2004 t/m 30 juni 2008) combineerde Jouke Schat de functie van secretaris (en gedurende korte tijd adjunct-secretaris) van de Commissie Frisdranken en Waters met die van algemeen secretaris van het Productschap Dranken. Ondanks het ontbreken van formele archiefbeheersregels en ondanks de gebrekkige archiefruimte – een tussenkamertje in het souterrain van het pand Heemraadssingel 167 – is gedurende de eerste drie zittingsperioden van het productschap sprake geweest van een zorgvuldig en systematisch archiefbeheer.
Met ingang van de vierde zittingsperiode (1 juli 2008) werd het algemeen secretariaat van het Productschap Dranken overgedragen aan Mr. J.W.N.M. (Joep) Stassen (1967), secretaris van de Commissie Gedistilleerd. Deze secretariaatsoverdracht resulteerde in een verhuizing van het papieren archief naar het pand waarin de Commissie Gedistilleerd zetelde (Lange Haven 127, Schiedam). Een kamer op de eerste verdieping van dit pand kreeg de bestemming van archiefruimte. Het digitale archief bleef bij de secretariaatsoverdracht in Rotterdam achter onder de hoede van de Commissie Frisdranken en Waters (Jouke Schat). Gegeven de complete en zeer geordende staat waarin het papieren archief verkeerde, werd het ontbreken van digitale archiefbescheiden door de nieuwe algemeen secretaris niet ervaren als een gemis.
In september 2009 vonden de Commissie Gedistilleerd en het algemeen secretariaat van het Productschap Dranken een nieuw onderkomen in het kantoorpand van het Hoofdproductschap Akkerbouw (Stadhoudersplantsoen 12, Den Haag). Het papieren archief van het Productschap Dranken werd ondergebracht in een kelderbox van dit kantoorpand. In december 2011 volgde wederom een verhuizing, ditmaal naar het voormalige Haagse stadhuis aan de Dagelijkse Groenmarkt 3-5. Op dit adres waren sinds juni 2008 ook de Commissie Bier en de Commissie Frisdranken en Waters gevestigd. Eén en ander betekende dat vanaf december 2011 alle papieren èn digitale archiefbescheiden van zowel het Productschap Dranken als van drie van de vier daaronder ressorterende commissies waren verenigd onder één dak. De zolders van het voormalige stadhuis deden dienst als archiefruimte. Bij de verhuizingen in september 2009 en december 2011 zijn geen archiefbescheiden zoek geraakt. Evenmin werd het archief, in het zicht van deze verhuizingen, gesaneerd of ingekrompen.
Hiertoe aangezet door de Erfgoedinspectie werden in juli 2011 archiefbeheersregels vastgesteld. Op dat moment was reeds duidelijk dat het Productschap Dranken – in welke vorm dan ook – geen lang leven meer beschoren zou zijn. Joep Stassen droeg het algemeen secretariaat van het Productschap Dranken met ingang van januari 2012 over aan zijn rechterhand Mr. D.F. (Denis) Naudin ten Cate (1972). Door het wegvallen van het politieke draagvlak onder de publiekrechtelijke bedrijfsorganisatie nam laatstgenoemde de afbouw van het Productschap Dranken ter hand. Tot het vaststellen van een (ontwerp-)selectielijst voor het archief is het, in verband met het afbouwen der werkzaamheden, niet meer gekomen. In het zicht van de eindstreep vond in augustus 2013 nog een laatste verhuizing plaats van het secretariaat van het Productschap Dranken. Deze inpandige verhuizing van Dagelijkse Groenmarkt 3-5 naar Dagelijkse Groenmarkt 2 had echter alleen gevolgen voor het personeel, niet voor het archief.
De verwerving van het archief
Inhoud en structuur van het archief
2.25
Inhoud
Selectie en vernietiging
Bij de bewerking van het archief is gebruik gemaakt van de Lijst van voor vernietiging in aanmerking komende archiefbescheiden ingesteld op grond van het Tweede Hoofdstuk van de Wet op de Bedrijfsorganisatie (ministeriële beschikking van 30 januari 1979, nr. 197.820, Nederlandse Staatscourant, 18 juni 1979, nr. 115).
Ongeveer 12 strekkende meter archiefmateriaal is vernietigd. Dit vernietigde materiaal bestond uit:
Financiële administratie met uitzondering van begrotingen, jaarrekeningen en accountantsrapporten (8 meter).
Doublures van vergaderstukken, doublures van jaarverslagen, begrotingen en jaarrekeningen, doublures van correspondentie (3 meter).
Stukken van andere organisaties en overlegorganen die geacht worden een eigen archiefbeheer te voeren (1 meter). Dit betrof stukken van de SER, vergaderstukken van het College van Voorzitters Productschappen (voornamelijk bijeenkomend ten kantore van het Productschap Tuinbouw te Zoetermeer), vergaderstukken van het Beleidsoverleg Secretarissen Productschappen (voornamelijk bijeenkomend ten kantore van de Productschappen Vee, Vlees en Eieren te Zoetermeer), vergaderstukken van het Juristenoverleg Productschappen en de Productschappencommissie Levensmiddelenwetgeving (PLW), stukken van het College Gezamenlijk Overleg Arbeidsvoorwaarden PBO-sector (GOA) en de Werkgeversvereniging PBO (die in 2003 in de voetsporen van laatstgenoemd college trad), stukken van de Stichting Werkgelegenheidsfonds PBO-sector en de Stichting Pensioenfonds SER & Bedrijfschappen (PSB).
Na bewerking resteerde een archief met een omvang van 5 meter.
Ordening van het archief
Bij de bewerking is zoveel mogelijk de archiefordening uit de periode 2002-2008 in stand gehouden. Archiefbescheiden uit de periode 2008-2014 zijn grotendeels herordend teneinde aansluiting te vinden bij de archiefordening uit de periode 2002-2008. In enkele gevallen is echter ook voor de archiefbescheiden uit de periode 2002-2008 gekozen voor een nadere uitsplitsing. Sommige dossiers zijn hernoemd waarbij is gekozen voor een meer uitgebreide beschrijving.
Aanwijzingen voor de gebruiker
Openbaarheidsbeperkingen
Volledig openbaar.
Materiële beperkingen
Het archief kent geen beperkingen voor het raadplegen van stukken als gevolg van slechte materiële staat
Aanvraaginstructie
Openbare archiefstukken kunnen online worden aangevraagd en gereserveerd. U kunt dit ook via de terminals in de studiezaal van het Nationaal Archief doen. Om te kunnen reserveren dient u de volgende stappen te volgen:
U maakt een profiel aan op www.gahetna.nl, en logt vervolgens in
Via de archiefinventaris (alleen de beschrijvingen met rode nummers) selecteert u het gewenste archiefstuk door op de knop 'Reserveren' te klikken
In het volgende scherm geeft u aan op welke dag u het archiefstuk wilt inzien
Indien u zich bevindt in de studiezaal en een tafelnummer heeft ontvangen kunt u dit nummer vermelden. Als u geen tafelnummer heeft kunt u tafelnummer 777 laten staan
Vervolgens bevestigt u uw reservering door deze te versturen.
Verwant materiaal
Beschikbaarheid van kopieën
Inventarisnummers van dit archief zijn niet in kopievorm beschikbaar
Verwante archieven
Archief van het Productschap voor Bier (toegangsnr. 2.25.62)
Archief van het Bedrijfschap Frisdranken en Waters (toegangsnr. 2.25.95)
Archief van het Rantsoeneringsbureau voor Gedistilleerde Dranken, de Vakorganisatie Gedistilleerde Dranken, het Productschap voor Gedistilleerde Dranken alsmede van verwante publiek- en privaatrechtelijke organisaties (toegangsnr. 2.25.101)
Archief van het Bedrijfschap voor de Detailhandel in Alcoholhoudende Dranken (toegangsnr. 2.06.079)
Publicaties
Beschrijving van de series en archiefbestanddelen
- Stukken van algemene aard, 1.
  - Jaarverslagen, 2002–2012.; 1-5; 4 omslagen
    Van 2002 t/m 2006 verschenen in papieren vorm (drukwerk). Vanaf 2007 voornamelijk in elektronische vorm verspreid en slechts op beperkte schaal verspreid in papieren vorm (fotokopie). In 2003 en 2004 werd het jaarverslag tevens verspreid op cd-rom.
    - 2002 (tweede helft)–2006, 1
    - 2007–2009, 2
    - 2010–2012, 3
    - 2013, 4
    - 2003–2004 (cd-rom), 5
      Inventarisnummer 5 omvat twee cd-roms met elk één Adobe Acrobat Reader 7.0 bestand (PDF-bestand).
  - Persberichten, juli 2002 t/m mei 2006; 6; 1 omslag
    Het Productschap Dranken trad slechts zeer sporadisch naar buiten door middel van persberichten.
  - Verslagen en vergaderstukken van het algemeen bestuur, 2002–2013.; 7-37; 30 omslagen
    - 1e vergadering, 1 juli 2002, 7
      Inclusief een zestal foto’s gemaakt door Peter van Oosterhout, Rijswijk.
    - 2e vergadering, 13 november 2002, 8
    - 3e vergadering, 25 juni 2003, 9
    - 4e vergadering, 12 november 2003, 10
    - 5e vergadering, 23 juni 2004, 11
    - 6e vergadering, 17 november 2004, 12
    - 7e vergadering, 22 juni 2005, 13
    - 8e vergadering, 9 november 2005, 14
    - 9e vergadering, 5 december 2005, 15
    - 10e vergadering, 21 juni 2006, 16
    - 11e vergadering, 6 november 2006, 17
    - 12e vergadering, 28 maart 2007, 18
    - 13e vergadering, 20 juni 2007, 19
    - 14e vergadering, 10 december 2007, 20
    - informele vergadering, 13 februari 2008, 21
      Hoewel geschaard onder de vergaderstukken van het algemeen bestuur was dit feitelijk een vergadering uitgaande van de Vereniging Nederlandse Frisdranken Industrie (NFI) en de Vereniging van Nederlandse Importeurs en Producenten van Gedistilleerde Dranken (VIP) gewijd aan de toekomst van het Productschap Dranken.
    - 15e vergadering, 3 maart 2008, 22
    - 16e vergadering, 25 juni 2008, 23
    - 17e vergadering, 21 oktober 2008, 24
      Aan deze vergadering gingen twee uitgeschreven vergaderingen vooraf (op 16 en 17 oktober 2008) waarop geen van de bestuursleden kwam opdagen.
    - 18e vergadering, 12 november 2008, 25
    - 19e vergadering, 30 juni 2009, 26
    - 20e vergadering, 11 november 2009, 27
    - 21e vergadering, 30 juni 2010, 28
    - 22e vergadering, 10 november 2010, 29
    - 23e vergadering, 5 juli 2011, 30
    - 24e vergadering, 9 november 2011, 31
    - 25e vergadering, 26 juni 2012, 32
    - 26e vergadering, 6 november 2012, 33
    - 27e vergadering, 5 februari 2013, 34
    - 28e vergadering, 18 juni 2013, 35
    - 29e vergadering, 5 november 2013, 36
    - 30e vergadering, 27 mei 2014, 37
  - Verslagen en vergaderstukken van het dagelijks bestuur, 2002–2013.; 38-40; 3 omslagen
    De meeste vergaderingen van het dagelijks bestuur hadden het karakter van een voorbespreking van de vergaderingen van het algemeen bestuur. Deze voorbesprekingen vonden vanaf 2005 veelal plaats op dezelfde dag en locatie als de vergaderingen van het algemeen bestuur. Van deze voorbesprekingen waren de agenda’s en bijlagen (nagenoeg) identiek aan die van het algemeen bestuur. Waar dit het geval was zijn deze agenda’s en bijlagen hier weggelaten. Alleen afwijkende agenda’s en bijlagen zijn opgenomen.
    - september 2002–november 2006, 38
    - juni 2007–december 2010, 39
    - februari 2011–mei 2014, 40
  - Stukken betreffende het voorzittersoverleg Productschap Dranken, april 2002–mei 2008.; 41; 1 omslag
    Het voorzittersoverleg stond naar de plaats van samenkomst – kasteel Montfoort – ook wel bekend als het Montfoort-overleg. Van de bijeenkomsten van 23 april 2002 en 2 maart 2004 ontbreken verslagen. Tijdens deze twee bijeenkomsten is voornamelijk gesproken over voorzittersbenoemingen. Na het besluit van de Commissie Bier (januari 2008) om uit het Productschap Dranken te treden, is het voorzittersoverleg gestaakt.
  - Stukken betreffende de Commissie Afbouw Productschap Dranken, april 2007–mei 2009.; 42; 1 omslag